智慧財產及商業法院刑事附帶民事訴訟判決  
111年度附民上字第1號
上  訴  人  儀弘貿易股份有限公司
兼  上一人
法定代理人  洪武誠              
共      同
訴訟代理人  鄭崇文律師   
被 上訴 人  怡禾實業有限公司
法定代理人  孫義泰              
訴訟代理人  郭泓志律師   
複 代理 人  陳婉瑜律師   
上列當事人間因違反著作權法刑事附帶民事訴訟案件，上訴人不
服臺灣高雄地方法院中華民國110年12月22日第一審附帶民事訴
訟判決（110年度智附民字第2號），提起上訴，本院判決如下：
   
    主      文
原判決主文關於命上訴人洪武誠、儀弘貿易股份有限公司連帶給
付新臺幣壹拾伍萬元本息，及假執行之宣告均撤銷。
上開撤銷部分，被上訴人在第一審之訴及假執行之聲請均駁回。
    事實及理由
壹、程序方面：
    按不變更訴訟標的，而補充或更正事實上或法律上之陳述者
    ，非為訴之變更或追加。民事訴訟法第256條定有明文。查
    本件上訴人之上訴聲明原為：「一、原判決廢棄。二、被上
    訴人在第一審之訴及假執行之聲請均駁回。」等語（見本院
    卷第23頁），嗣於民國111年8月17日當庭將上訴聲明更正為
    ：「一、原判決不利上訴人部分廢棄。二、上開廢棄部分，
    被上訴人在第一審之訴及假執行之聲請均駁回。」等語（見
    本院卷第231頁），經核上訴人前揭更正聲明係補充法律上
    之陳述，依首揭規定，應予准許。
貳、實體方面： 　　
一、被上訴人主張：上訴人洪武誠為上訴人儀弘貿易股份有限公
    司（下稱儀弘公司）負責人，明知被上訴人於公司網站上刊
    登之傳統止漏工法之照片2張（下稱系爭照片，如附表一所
    示）為被上訴人享有著作財產權之攝影著作，仍未經原告同
    意或授權，於108年間某日擅自以網路設備下載系爭照片，
    再將系爭照片與其自行製作之文宣結合後，刊登於上訴人儀
    弘公司之網站，作為「JWC-止漏管夾（管束）」之廣告文宣
    （如附表二所示），是上訴人洪武誠所為，屬故意侵害被上
    訴人對系爭照片之著作財產權，致其受損害，且上訴人儀弘
    公司對於其法定代理人即上訴人洪武誠因執行職務所加於他
    人之損害，應連帶負賠償之責任，爰依著作權法第88條第1
    項前段、民法第28條規定請求上訴人連帶賠償500萬元本息
    等語。
二、上訴人則以：系爭照片僅是機械式拍攝水管，無從判斷攝影
    者當時心中所浮現之原創性想法，及無從判斷攝影者於攝影
    過程中選擇標的、安排標的之位置、運用各種攝影技術、決
    定觀景、景深、光量、攝影角度、快門、焦距等，進而展現
    攝影者之原創性，被上訴人亦未提出其他證據資料，難認系
    爭照片有何創作性，應單純僅為實體物之機械式再現，非屬
    著作權法保護之攝影著作，故被上訴人據此對其請求損害賠
    償，即無理由。退步言之，被上訴人所主張每月銷售額並未
    計算各項成本，實際獲利不得而知，故其以單純每月銷售差
    額即主張受有損害，難認有據等語資為抗辯。
三、原審為被上訴人一部勝訴、一部敗訴判決，即命上訴人應連
    帶給付被上訴人15萬元本息，並駁回被上訴人其餘之訴（被
    上訴人就敗訴部分，未據聲明不服，已告確定）。上訴人就
    其敗訴部分，提起上訴，並聲明：㈠原判決不利於上訴人部
    分廢棄。㈡上開廢棄部分，被上訴人在第一審之訴及假執行
    之聲請均駁回。被上訴人則於本院答辯聲明：上訴駁回。
四、得心證之理由：
　㈠按刑事訴訟諭知無罪、免訴或不受理之判決者，應以判決駁
    回原告之訴。審理智慧財產案件審理法第23條案件之附帶民
    事訴訟，認為原告之訴不合法，或刑事訴訟諭知無罪、免訴
    或不受理者，應以判決駁回之。智慧財產案件審理法第27條
    第1項前段定有明文。職是，刑事法院審理智慧財產案件之
    附帶民事訴訟，認為原告之訴不合法，或刑事訴訟諭知無罪
    、免訴或不受理者，應自為判決駁回附帶民事訴訟之請求。
　㈡本件上訴人涉犯違反著作權法罪嫌，刑事案件雖經原審（即
    臺灣高雄地方法院110年度智易字第1號）判決上訴人洪武誠
    有罪、上訴人儀弘公司科以罰金刑，惟上訴人不服，提起上
    訴，經本院審理後，認為系爭照片不具原創性，非著作權法
    所保護之攝影著作，檢察官就起訴之犯罪事實，所舉證據均
    不能證明被告犯罪，乃以111年度刑智上易字第4號刑事判決
    將原判決撤銷，諭知上訴人洪武誠無罪、上訴人儀弘公司不
    罰之判決在案，揆諸前揭規定，原審為命上訴人洪武誠、儀
    弘公司應連帶給付被上訴人15萬元本息及宣告假執行之判決
    ，即有違誤，自應由本院將附帶民事訴訟不利於上訴人部分
    之原審判決撤銷，並駁回被上訴人此部分於第一審之訴及其
    假執行之聲請。
據上論結，本件上訴為有理由，應依刑事訴訟法第490條前段、
第369條第1項前段，智慧財產案件審理法第27條第1項前段，判
決如主文。
中　　華　　民　　國　　111 　年　　8 　　月　  30  　日
                          智慧財產第三庭　　　　　　　
                            審判長法　官　彭洪英
                                  法　官　何若薇
                                  法　官　潘曉玫　
以上正本證明與原本無異。
不得上訴。
中　　華　　民　　國　　111 　年　　8 　　月　　30　　日
                                  書記官  李建毅
　　
　　　　
附表一：（系爭照片）
編號 照片 卷證出處 １  （刑事卷宗）他字卷第15頁、偵卷內光碟片存放袋 （附民卷宗）本院卷第15頁  ２  （刑事卷宗）他字卷第17頁、偵卷內光碟片存放袋 （附民卷宗）本院卷第15頁  

附表二：
儀弘股份有限公司網站刊登內容 卷證出處  （刑事卷宗）他字卷第35頁 （附民卷宗）本院卷第21頁